【裁判字號】    95,上訴,526
【裁判日期】    950530
【裁判案由】    殺人未遂
【裁判全文】
臺灣高等法院臺中分院刑事判決         95年度上訴字第526號
上  訴  人
即  被  告  乙○○
                    另案在臺灣臺中監獄南投分監執行中
指定辯護人  陳文慧律師
上列上訴人因殺人未遂案件，不服臺灣南投地方法院九十四年度
訴字第七四二號中華民國九十五年二月六日第一審判決（起訴案
號：臺灣南投地方法院檢察署九十四年度偵字第三八八五號），
提起上訴，本院判決如下：
    主  文
原判決撤銷。
乙○○公然侮辱人，處拘役拾日，如易科罰金，以佰元折算
壹日；又傷害人之身體，累犯，處有期徒刑陸月，如易科罰金，
以佰元折算壹日。
    事  實
一、乙○○有犯傷害罪、殺人未遂罪等前科紀錄，其於民國（下
    同）九十四年間，又因犯毀損罪，經臺灣南投地方法院判處
    有期徒刑三月確定，並於九十四年八月三十日易科罰金執行
    完畢。
二、惟乙○○仍不知悛悔，復於九十四年十一月一日下午四時五
    十分許，在南投縣名間鄉萬丹村新丹巷二四之一號即黃陳雅
    所開設公眾得出入之雜貨店前，因酒後腳踹上開雜貨店旁邊
    住戶紗門之事，遭行經該處之丙○○將此事告知黃陳雅，乙
    ○○見狀，認丙○○係在向黃陳雅指責其只會作壞事，因此
    心生不滿，乃在上開公眾得出入之場所，公然以「幹你娘」
    之穢語侮辱黃陳雅。隨後，乙○○並另萌普通傷害之犯意，
    將路旁之玻璃醬油空瓶（並非乙○○所有）打破，而持破損
    之玻璃瓶頸部位刺向丙○○，口中並呼喊「給你死」等語，
    丙○○見狀隨即以左手臂阻擋，因而受有左前臂撕裂傷（１
    ０公分Ｘ３公分、４公分Ｘ３公分）、肌腱斷裂之普通傷害
    ，丙○○並於閃避中跌坐在地，並受有胸部挫傷、頭部外傷
    、左膝擦傷等普通傷害。後因黃陳雅呼喊勸阻，乙○○始罷
    手並離去現場。並於同日下午五時許，在南投縣名間鄉萬丹
    村新丹巷活動中心為警查獲，並扣得上開玻璃醬油空瓶之瓶
    頸一支。
三、案經被害人丙○○訴由南投縣政府警察局南投分局報請臺灣
    南投地方法院檢察署檢察官偵查起訴。
    理  由
一、本案上訴人即被告乙○○（以下簡稱為被告）於警、偵訊及
    原審法院審理時，對於伊確有於上開時、地，因上開原因，
    而手持扣案之破損玻璃瓶頸部位刺向告訴人丙○○（以下簡
    稱為告訴人），後因告訴人以左手臂阻擋，後並跌坐在地，
    乃受有左前臂撕裂傷（１０公分Ｘ３公分、４公分Ｘ３公分
    ）、肌腱斷裂、胸部挫傷、頭部外傷、左膝擦傷等普通傷害
    之犯罪事實，均已坦白承認。嗣在本院審理時，被告亦再供
    承確有上開普通傷害之犯行無誤。就此部分事實，並經告訴
    人於偵、審中指證甚詳，且經證人黃陳雅於原審法院審理時
    證述明確，另有南基醫院出具之診斷證明書一紙附卷及破損
    之玻璃瓶頸一支扣案可資佐證，被告此部分犯行堪以認定。
    又本案被告雖否認有上開公然侮辱犯行，亦否認其在手持破
    損之玻璃瓶頸部位刺向告訴人時，口中有呼喊「給你死」等
    語，但上開事實已據告訴人於偵、審中指證甚詳。即被告在
    警訊時，亦坦承有以「幹你娘」之穢語侮辱告訴人，且此後
    在偵查中，亦僅以：其已酒醉，忘記有無以「幹你娘」之穢
    語侮辱告訴人或對告訴人呼喊「給你死」云云置辯。本案告
    訴人既已在原審法院審理期日之前，即與被告達成和解（但
    未撤回告訴），在原審法院審理期日以證人身分作證時，應
    無虛構事實誣攀被告之理。況被告此部分犯行，亦經證人黃
    陳雅於偵、審中證述明確。被告否認此情，不足採信。事證
    明確，被告之犯行堪以認定。
二、查本案告訴人於九十四年十一月一日之警訊時，除有指訴被
    告在上開公眾得出入之雜貨店前，有以「幹你娘」之穢語對
    其辱罵之外，並已向警員申告「我要對乙○○提出告訴」等
    語，有警訊筆錄在卷可憑。告訴人上開告訴，並未限定告訴
    範圍，且其後在檢察官偵查中，亦未撤回此部分告訴，公訴
    人在起訴書中雖漏引法條，但於起訴書之「犯罪事實」欄，
    已有指訴被告此部分犯行，則被告以「幹你娘」之穢語公然
    侮辱告訴人部分，自屬已經起訴之犯罪事實。是核被告所為
    ，係犯刑法第二百七十七條第一項之普通傷害罪及同法第三
    百零九條第一項之公然侮辱罪。所犯二罪之犯意各別，犯罪
    構成要件不同，應予分論併罰。公訴人就被告所犯之普通傷
    害罪部分，雖以刑法第二百七十一條第二項、第一項之殺人
    未遂罪起訴，但基於後述理由，本院認被告應不具殺人犯意
    ，此部分僅犯刑法第二百七十七條第一項之普通傷害罪（至
    於被告於行為時，口中喊叫「給你死」部分，已被傷害之實
    害行為所吸收，應不另論罪），公訴人此部分之起訴法條尚
    有未洽，應予變更。又被告曾於九十四年間，因犯毀損罪，
    經臺灣南投地方法院判處有期徒刑三月確定，並於九十四年
    八月三十日易科罰金執行完畢之事實，有臺灣南投地方法院
    檢察署刑案資料查註紀錄表及本院被告全國前案紀錄表在卷
    可據。被告在受此有期徒刑之執行完畢後，五年之內再犯有
    期徒刑以上之普通傷害罪部分，為累犯，應依刑法第四十七
    條之規定加重其刑。扣案之玻璃醬油空瓶之瓶頸一支，因非
    違禁物，亦非被告所有，爰不為沒收之宣告。
三、本案公訴人之公訴意旨雖指訴被告於上開時、地，係持扣案
    之破損酒瓶追趕告訴人，除對告訴人呼喊「給你死」之語外
    ，並先毆打告訴人之胸口一下，迨告訴人驚惶後退而跌倒在
    地之後，又持上開破損酒瓶刺告訴人之左胸口，後因告訴人
    以左手臂護住胸口，始倖免於難，因認被告手持破損酒瓶朝
    告訴人左胸突刺之犯意係在殺人，應論科殺人未遂罪責等語
    。惟本案被告自警訊時起，以迄偵、審中，均否認有殺人犯
    意，亦否認其手持破損酒瓶係朝告訴人之左胸部分猛刺。按
    刑法上殺人未遂罪與傷害罪之區別，應視加害人有無殺意以
    為斷，至於受傷處所是否致命部位，及傷痕之多寡，輕重如
    何，僅足供認定有無殺意之參考，尚不能為區別殺人與傷害
    之絕對標準（最高法院十九年上字第七一八號判例意旨參照
    ）。經查：本案被告與告訴人在本案案發之前，並無仇怨，
    被告於上開案發時間，係因不滿酒後腳踹他人住所紗門之事
    ，遭行經該處之告訴人將此事告知證人黃陳雅，被告才啟本
    案犯罪動機，此係本案被告與告訴人均供、述一致之事實。
    另本案告訴人雖於警、偵訊均指訴被告係手持扣案之破損酒
    瓶要刺其左胸口，後因其以左手臂護住胸口，胸口才未被刺
    及，但經原審法院以證人身分實施交互詰問，依據告訴人所
    證：「他打破酒瓶之後，他手拿破酒瓶，要刺我的動作，一
    直過來，我用手攔」、「（我的手）放在我臉部的前方」等
    語（見原審卷宗第五九、六○頁），反與被告在檢察官聲請
    羈押並經原審法院法官訊問時所供：「我是用砍的方式，不
    是用刺的方式，我是要砍她的手」之情節較為相符。且被告
    如係手持扣案之破損酒瓶朝告訴人之左胸口直接猛刺，後經
    告訴人以左手臂阻擋，則破損酒瓶之四周銳利玻璃應會平均
    割、刺入告訴人之左手臂。但依據南基醫院檢送原審法院之
    告訴人病歷表內之「受傷部位圖」顯示，告訴人左手臂所受
    之傷勢，係長度各達十公分與四公分，並大致與左手臂之臂
    骨約呈平行方向之割裂傷（見原審卷宗第三二頁反面）。則
    告訴人與證人黃陳雅就此部分所為之指證，是否確與事實相
    符，自非無疑義。另本案被告於案發時正值四十三歲之壯年
    ，而告訴人於案發時已有六十五歲；被告於案發時所打破之
    玻璃瓶共有四支，但被告僅持扣案之破損玻璃瓶一支攻擊告
    訴人，此情並據告訴人與證人黃陳雅在原審法院證述在卷。
    而扣案之破損玻璃瓶僅為玻璃醬油空瓶之瓶頸部位，長度僅
    約十餘公分，並有上開破損玻璃瓶之照片在卷可據。本案被
    告於上開行為時，若具有殺人犯意，以其臂力及可資使用之
    兇器，當不可能會僅持扣案之破損玻璃瓶割刺告訴人造成上
    開傷勢，後即未再續行傷害告訴人。另本案被告於行為時雖
    有口呼「給你死」，但由其下手情形，既不能認定被告於上
    開行為時具有殺人之犯意，自無從僅因被告當時口不擇言，
    有口呼此語，即據以認定被告於上開行為時，主觀上具有殺
    人犯意。綜上理由，公訴人指訴被告於上開行為時，主觀上
    有殺人犯意，為本院所不採。此部分起訴法條，應為如上之
    變更。
四、原審法院未為詳查，未就被告所犯公然侮辱罪予以論罪科刑
    ，又誤認被告有犯殺人未遂罪，以上均有未合。是本案被告
    上訴指摘原審判決不當，其上訴為有理由，應由本院將原審
    判決予以撤銷改判。爰審酌被告品行不佳，僅因上開細故即
    對手無寸鐵之年邁告訴人為本案犯行，惡性非輕，惟因其已
    與告訴人達成和解，告訴人亦請求輕究被告刑責等一切犯罪
    情狀，量處其刑如主文第二項所示。
五、據上論結，應依刑事訴訟法第三百六十九條第一項前段、第
    三百六十四條、第二百九十九條第一項前段、第三百條、第
    二百七十七條第一項、第三百零九條第一項、第四十七條、
    第四十一條第一項、罰金罰鍰提高標準條例第一條前段、第
    二條第一項，判決如主文。
本案經檢察官甲○○到庭執行職務。
中    華    民    國    95    年    5     月    30    日
               刑事第三庭  審判長法  官  王  增  瑜
                                 法  官  胡  忠  文
                                 法  官  廖  柏  基
上列正本證明與原本無異。
被告不得上訴。
檢察官得就殺人未遂部分上訴。
如不服本判決應於收受送達後十日內向本院提出上訴書狀，其未
敘述上訴之理由者並得於提起上訴後十日內向本院補提理由書（
均須按他造當事人之人數附繕本）。
                                 書記官  王  麗  英
中    華    民    國    95    年    5     月    30    日
                                                      Ｆ


司法院資訊處製作；財團法人民間司法改革基金會備份。
